【裁判字號】    89,台上,5395
【裁判日期】    890914
【裁判案由】    違反森林法
【裁判全文】
最高法院刑事判決                              八十九年度台上字第五三九五號
    上  訴  人  甲○○○
右上訴人因違反森林法案件，不服台灣高等法院台南分院中華民國八十七年七月十四
日第二審判決（八十七年度上易字第一二○二號，起訴案號：台灣台南地方法院檢察
署八十七年度偵字第二五八五號），提起上訴，本院判決如左：
    主  文
原判決撤銷，發回台灣高等法院台南分院。
    理  由
本件原判決認定上訴人甲○○○明知坐落於台南市○○段二四二、二四三、二四三－
一、三○二、三○二－一（起訴書誤載為三○一－一）、三○三地號土地均係國有之
保安林地（其中二四三、二四三－一地號土地由行政院農業委員會管理，其餘各筆土
地由財政部國有財產局管理），竟未經上開土地管理機關之許可，而於民國八十三年
四月間，在上開土地上擅自設置如原判決附圖所示Ａ部分龍鳳宮一間（面積○‧○三
二一一二公頃）、Ｂ部分五爺堂一間（面積○‧○○二○八八公頃）、在旁邊設置如
同附圖所示Ｃ部分貨櫃屋一間（面積○‧○○一五○八公頃）用以堆放雜物，並在廟
前設置如同附圖所示Ｄ部分廣場用以停車及舖設小路（面積○‧一三七一七○公頃）
等工作物，共竊佔上開地號土地達○‧一七二八七八公頃，未幾即為台南市政府建設
局派員巡視上開林地時發覺，並於八十六年七月間測量遭竊佔之情形而移送法辦等情
。因而維持第一審論處上訴人於保安林內，擅自設置工作物罪刑之判決，駁回上訴人
在第二審之上訴，固非無見。
惟查森林法第五十一條第二項於他人保安林內，擅自設置工作物罪，須有在他人之保
安林內犯之者，始能成立。而所謂「保安林」須有同法第二十二條所列各款情形之一
，並依同法施行細則第十九條規定認有編為保安林之必要者，應明理由並附實測圖
，報經中央主管機關核定，函知該管省（市）主管機關或縣（市）主管機關。本件原
判決所指上訴人於坐落台南市○○段二四二、二四三、二四三－一、三○二、三○二
－一、三○三等地號之國有土地上擅自設置龍鳳宮等工作物，依卷附之上開土地登記
簿謄本所載地目分別為雜或道，使用分區則均屬空白（見偵查卷第十二－十六頁），
是該等土地是否已依規定編為保安林，尚非無疑。事關法律之適用，原審未確實向主
管機關查明上開土地是否為保安林，而僅依台南市政府告訴時提出之佔用位置圖，即
論以觸犯森林法第五十一條第二項之罪責，尚嫌速斷，不足以昭折服，難謂無應於審
判期日調查之證據，未予調查之違誤。上訴意旨指摘原判決不當，非全無理由，應認
有撤銷發回更審之原因。
據上論結，應依刑事訴訟法第三百九十七條、第四百零一條，判決如主文。
中      華      民      國    八十九    年      九      月     十四     日
                              最高法院刑事第十一庭
                                  審判長法官  洪  明  輝
                                        法官  林  秀  夫
                                        法官  郭  毓  洲
                                        法官  蕭  仰  歸
                                        法官  吳  三  龍
      右正本證明與原本無異
                                              書  記  官
中      華      民      國    八十九    年      九      月     十九     日


司法院資訊處製作；財團法人民間司法改革基金會備份。
